臺灣板橋地方法院民事判決　　　　　　　 94年度訴字第371號
原　　　告　乙○○
訴訟代理人　林復宏律師
　　　　　　林紹源律師
被　　　告　華南商業銀行股份有限公司
法定代理人　丙○○
訴訟代理人　甲○○
上列當事人間請求債務人異議之訴事件，經本院於民國94年7 月
12日言詞辯論終結，判決如下：
    主  文
原告之訴駁回。
訴訟費用由原告負擔。
    事實及理由
一、原告主張：
（一）被告聲請鈞院94年度執字第1994號清償票款強制執行事件
      之執行名義，係台灣桃園地方法院71年度訴字第769 號和
      解筆錄，並分別於76年3 月7 日、81年3 月9 日、86年8
      月8 日換發債權憑證後，遲至93年8 月12日始再行聲請換
      發債權憑證，中間已相隔7 年，時效業已消滅，故被告依
      法不得再據該執行名義對原告聲請強制執行。為此依強制
      執行法第14條規定提起本件異議之訴。
（二）被告所提證物起訴狀、借據、本票、保證書、和解筆錄均
      為影本，原告否認其真實性，依法無證據力。
（三）聲明：台灣板橋地方法院94年執松字第1994號強制執行程
      序應予撤銷。
二、被告抗辯：
（一）本件強制執行之執行名義為台灣桃園地方法院71年度訴字
      第769 號和解筆錄，前曾聲請強制執行，於76年3 月7 日
      獲發債權憑證，之後於81年3 月9 日、86年8 月8 日、93
      年8 月12日先後三次聲請執行換發債權憑證，所以並未罹
      於時效消滅。
（二）本件原告所負債務係訴外人陸明工業股份有限公司（以下
      簡稱陸明公司）借款之連帶保證責任，被告於71年3 月20
      日起訴時，係就借款債務及本票債務一併請求。該訴訟經
      兩造當庭成立和解，雖和解筆錄記載案由為「給付票款事
      件」，惟該案係就借款債務及本票債務一併請求，觀諸和
      解內容有「違約金」負擔之記載，若係票據債務，核無可
      能有違約金，此違約金是銀行消費借貸均有之約定事項，
      故本件原告與訴外人陸明公司所負連帶清償借款債務，尚
      未罹於15年消滅時效。
（三）聲明：原告之訴駁回。
三、法院之判斷：
（一）本件被告聲請本院94年度執字第1994號清償票款強制執行
      事件之執行名義為台灣桃園地方法院71年度訴字第769 號
      民事和解筆錄，執行名義之內容為：(一)債務人陸明公司、
      陳李三月、陳國、陳俊全（原名陳文書）、莊洪蘭香、乙
      ○○（即本件原告）、陳俊瑋願連帶給付債權人（即本件
      被告）新臺幣（下同）720,00 0元及自71年4 月7 日起至
      清償日止，其中新臺幣576,000 元按年利率百分之15.25
      ，其中新臺幣144,000 元按年利率百分之16計算之利息及
      逾期在6 個月內按原利率百分之10，逾6 個月者按原利率
      百分之20計付違約金。(二)訴訟費用由債務人連帶負擔。(三)
      債權人其餘請求拋棄。且被告前曾於76年3 月7 日、81年
      3 月9 日、86年8 月8 日、93年8 月12日先後四次因聲請
      執行無結果，經執行法院核發（換發）債權憑證等情，業
      據本院依職權調取本院94年度執字第1994號及台灣桃園地
      方法院81年度民執字第831 號、86年度執字第6936號、93
      年度執字第2380號執行卷宗查明屬實，經核上開執行卷內
      所附債權憑證原本所載執行名義之內容，與被告提出之台
      灣桃園地方法院71年訴字第769 號和解筆錄影本之內容悉
      相符合，堪信被告提出和解筆錄影本為真正。原告空言否
      認被告提出和解筆錄之真正，殊無可採，先予敘明。
（二）本件之爭點闕為系爭執行名義之債權為「票款債權」或「
      借款債權」？其請求權之消滅時效為5 年或15年？經查：
  1.本件執行名義為台灣桃園地方法院71年訴字第769 號和解筆
    錄（以下簡稱系爭和解筆錄），和解筆錄之案由雖記載為「
    給付票款事件」，惟被告抗辯被告於71年3 月20日起訴時，
    係就借款債務及本票債務一併請求，和解內容亦係就借款債
    務成立和解，此觀和解內容有「違約金」之約定可明等語，
    並提出借據、本票各1 件之原本及連帶保證書1 件之影本為
    證。查台灣桃園地方法院71年訴字第769 號給付票款事件之
    卷宗，雖已依年限銷毀而無從調獲。惟被告提出該事件之起
    訴狀及證物借據、本票之原本各1 件暨連帶保證書影本1 件
    為證，經核起訴狀及連帶保證書之所載之債務人與系爭和解
    筆錄之當事人相同，借據、本票之利息及違約金約定亦與和
    解筆錄之內容相符，本院依民事訴訟法第353 條規定，自得
    認被告提出之起訴狀及證物影本具證據力。
  2.參酌上開本票之發票人及連帶保證人，分別為訴外人陸明公
    司及陳文書（即陳俊全）陳國3 人，原告並非上開本票之債
    務人；且系爭和解筆錄之內容有關於「違約金」之約定，依
    票據法第12條規定：「票據上記載本法所不規定之事項者，
    不生票據上之效力。」違約金為票據法所不規定之事項等情
    ，可證系爭和解筆錄關於原告部分，並非基於票據關係而成
    立之債務。另對照被告提出之連帶保證書所載連帶保證人與
    系爭和解筆錄之債務人悉相符合，堪信被告主張其於台灣桃
    園地方法院71年訴字第769 號給付票款事件，對於原告係依
    借款及連帶保證關係請求乙節，與事實相符。故原告於上開
    事件與被告成立訴訟上和解之債務，係借款之連帶保證債務
    ，而非本票債務，堪予認定。
  3.按請求權，因15年間不行使而消滅。但法律所定期間較短者
    ，依其規定。民法第125 條定有明文。本件原告與被告成立
    訴訟上和解之債務，係借款之連帶保證債務，法律上並無適
    用短期時效之特別規定，依民法第125 條規定，應適用15年
    之長期時效。查系爭和解筆錄於71年5 月1 日成立，消滅時
    效自斯時重行起算，算至86年4 月30日始罹於時效消滅。然
    被告曾於76年3 月7 日、81年3 月9 日、86年8 月8 日、93
    年8 月12日先後4 次聲請執行無效果經法院換發債權憑證，
    業如前所示，是依民法第129 條第2 項第5 款規定，消滅時
    效即因被告多次聲請強制執行而一再中斷，最後一次中斷時
    間為93年1 月29日，自斯時起算15年，迄至108 年1 月28日
    始罹於時效消滅。故被告於94年1 月6 日聲請本院94年度執
    字第1994號強制執行原告之財產，並未罹於時效消滅。原告
    以系爭執行名義之債權因罹於時效而消滅為由，提起本件債
    務人異議之訴，核無理由，應予駁回。
  4.本件事證已臻明確，兩造其餘主張陳述及所提之證據，均毋
    庸再予審酌，附此敘明。
四、結論：原告之訴為無理由，依民事訴訟法第78條，判決如主
    文。
中　　華　　民　　國　　94　　年　　8 　　月　　9 　　日
                  民事第三庭    法　官　許月珍
以上正本係照原本作成
如對本判決上訴，須於判決送達後20日內向本院提出上訴狀
中　　華　　民　　國　　94　　年　　8 　　月　　9 　　日
                                書記官　劉昌明
